【裁判字號】    97,交易,437
【裁判日期】    981009
【裁判案由】    過失致死
【裁判全文】
臺灣臺中地方法院刑事判決             97年度交易字第437號
公  訴  人  臺灣臺中地方法院檢察署檢察官
被      告  乙○○
選任辯護人  劉錦勳律師
            賴鴻銘律師
上列被告因過失致死等案件，經檢察官提起公訴（96年度偵字第
24267號），本院判決如下：
    主    文
乙○○因過失致人於死，處有期徒刑拾月。
    犯罪事實
一、乙○○於民國96年8 月19日上午，駕駛車牌號碼AR-5303 號
    自用小客車，自斗南交流道沿國道1 號公路北上行駛。嗣於
    當日中午12時35分許，行經國道1 號公路北上157.3 公里處
    （屬臺中縣后里鄉管轄）時，行駛在中線車道（該處為三線
    道），本應注意汽車在同一車道行駛時，除擬超越前車外，
    後車與前車之間應保持隨時可以煞停之距離，且汽車行駛時
    ，駕駛人應注意車前狀況，並隨時採取必要之安全措施。而
    依當時情形，並無不能注意之情事，竟疏未注意與前車保持
    隨時可以煞停之距離及注意車前狀況。適有丙○○駕駛車牌
    號碼QL-0456 號（起訴書誤載為AR-5303 號）自用小客車，
    搭載其妻洪秀卿，行經上開路段，原本行駛於內線車道，因
    右前輪胎壓到不明異物發生爆胎無法繼續行駛，丙○○即以
    餘速緩慢往外切欲停在外側路肩，惟行駛至中線車道即完全
    卡住而停在中線車道上。乙○○因未注意車前狀況，未發現
    丙○○之車輛有上述爆胎後先以餘速緩慢外切嗣完全停止在
    中線車道之情形，而未即時採取必要之安全措施，復因未保
    持安全距離，待發現丙○○之車輛後已閃避不及，致其車輛
    左前方撞擊丙○○車輛右後方，丙○○因此受有上肢挫傷、
    軀體挫傷等傷害，洪秀卿受有頭部外傷致顱腦損傷之傷害，
    洪秀卿經送醫急救後，仍於同日晚間11時20分許不治死亡。
    乙○○於肇事後，於有偵查犯罪權限之人知悉肇事人前，即
    主動向處理之警員承認其為肇事人，自首而接受裁判。
二、案經丙○○委由熊治璿律師、張庭禎律師訴由臺灣臺中地方
    法院檢察署檢察官偵查起訴。
    理    由
一、證據能力之說明
    按被告以外之人於審判外之陳述雖不符刑事訴訟法第159 條
    之1 至之4 等4 條之規定，而經當事人於審判程序同意作為
    證據，法院審酌該言詞陳述或書面陳述作成時之情況，認為
    適當者，亦得為證據；當事人、代理人或辯護人於法院調查
    證據時，知有刑事訴訟法第159 條第1 項不得為證據之情形
    ，而未於言詞辯論終結前聲明異議者，視為有前項之同意，
    同法第159 條之5 定有明文。立法意旨在於傳聞證據未經當
    事人之反對詰問予以核實，原則上先予排除。惟若當事人已
    放棄反對詰問權，於審判程序中表明同意該等傳聞證據可作
    為證據；或於言詞辯論終結前未聲明異議，基於尊重當事人
    對傳聞證據之處分權，及證據資料愈豐富，愈有助於真實發
    見之理念，且強化言詞辯論主義，使訴訟程序得以順暢進行
    ，上開傳聞證據亦均具有證據能力。查下述經本院於審判期
    日調查並引用作為認定被告乙○○犯罪事實之被告以外之人
    於審判外之陳述，依全般卷證資料顯示，其作成之狀態，並
    無違背個人意思而為陳述，或其他違法取供之情形，且公訴
    人、被告及其辯護人於本院準備程序時，均已明確表示對於
    證據能力部分無意見（見本院卷第13頁），復於本院審理中
    亦不爭執證據能力，且本院審酌該陳述作成當時並無不當取
    供之情形，復為本院事實認定之重要依據，認為以之作為本
    案之證據均屬適當，故應認具有證據能力，合先敘明。
二、被告之辯解
    訊據被告固承認其有於上開時地駕駛自用小客車，自後撞擊
    告訴人丙○○所駕駛之汽車，導致告訴人丙○○、被害人洪
    秀卿受有前述傷害，被害人洪秀卿經送醫急救後不治死亡等
    事實，惟矢口否認有何過失傷害、過失致死犯行，辯稱：當
    天是颱風天，雨勢很大，視線不良，當時我以為丙○○的車
    子沒有移動，所以打方向盤往右要閃避，但發現丙○○的車
    子也跟著往右，我要再煞車時，因為地上有積水，就來不及
    撞上了，我對車禍的發生沒有過失云云。
三、得心證之理由
  (一)告訴人丙○○因本件車禍受有上肢挫傷、軀體挫傷等傷害，
    有行政院國軍退除役官兵輔導委員會台中榮民總醫院出具之
    診斷證明書在卷可稽（見偵卷第59頁）。而被害人洪秀卿因
    本件車禍受有頭部外傷致顱腦損傷之傷害，經送醫急救後，
    仍於96年8 月19日晚間11時20分許不治死亡之情，業經臺灣
    臺中地方法院檢察署檢察官督同法醫師相驗屬實，有相驗筆
    錄、相驗屍體證明書、驗斷書附卷可憑（見相卷第5 、9 、
    11頁）。
  (二)關於車禍發生之經過，業經證人即告訴人丙○○於警詢時證
    述：車禍前我行駛於內線車道，對向南下車道飛來1 塊水泥
    塊，我見狀急踩煞車，但煞車不及撞上石塊致爆胎，我想要
    開到路肩，但開至中線車道就停住了，我有打雙黃燈警示，
    欲下車時，對方就撞上來了等語（見警卷第6 、7 頁），核
    與證人即至現場處理之警員戴國峰於本院審理時具結證稱：
    案發地點在國道1 號高速公路北上157.3 公里，現場是3 線
    道，當天下雨，視線狀況不好，地上濕潤，告訴人車原本行
    駛於內側車道，壓到石塊爆胎，爆胎後仍有餘速，要切到外
    側路肩，但開到中線就卡住，被告車行駛在中線自後追撞等
    語（見本院卷第55、56頁）相符，並有丁○○○○製作之道
    路交通事故現場圖、道路交通事故調查報告表(一)、(二)各1 份
    及現場照片14張存卷可參（見警卷第12至21頁）。依現場圖
    及現場照片所示，告訴人丙○○汽車右前輪胎確有膠皮爆裂
    脫落、輪框變形之情形，且車禍發生後散落物均集中在中線
    車道，若照被告所言，告訴人車輛於車禍發生當時是往外線
    車道移動中，依物理慣性原理，撞擊後碎片位置應落在外線
    車道，惟本件散落物均集中在中線車道，足見告訴人丙○○
    所述車禍發生當時其車係靜止在中線車道，應屬事實。另經
    檢察官於97年1 月28日至國道三隊泰安分隊車輛保管場勘驗
    告訴人丙○○所有QL-0456 號自用小客車結果，警員於車禍
    發生後，為方便拖吊，而將該車左後輪胎與右前輪胎對換，
    有履勘現場筆錄在卷可佐（見偵卷第25頁），由此可見，告
    訴人丙○○汽車於車禍發生當時，確因右前輪爆胎完全卡住
    而停在中線車道，被告所辯車禍發生當時告訴人丙○○之汽
    車仍在往右移動中，與事實不合，無從採信。
  (三)按汽車在同一車道行駛時，除擬超越前車外，後車與前車之
    間應保持隨時可以煞停之距離；汽車駕駛時，駕駛人應注意
    車前狀況，並隨時採取必要措施，道路交通安全規則第94條
    第1 項、第3 項分別定有明文。又汽車行駛高速公路，前後
    兩車間之行車安全距離，在正常天候狀況下，小型車依車輛
    速率之每小時公里數值除以2 ，單位為公尺，如遇濃霧、濃
    煙、強風、大雨、夜間行車或其他特殊狀況時，其安全距離
    應酌量增加，並保持隨時可以煞停之距離，亦為高速公路及
    快速公路交通管制規則第6 條第1 項第1 款、第2 項所明定
    。本件告訴人丙○○之汽車於車禍發生前原本行駛於內線車
    道，因右前輪胎壓到不明異物發生爆胎無法繼續行駛，告訴
    人丙○○即以餘速緩慢往外切欲停在外側路肩，惟行駛至中
    線車道即完全卡住而停在中線車道上，已如前述，惟被告竟
    誤認告訴人丙○○之汽車是先靜止不動又再往外移動，因此
    未能即時採取正確之閃避措施，其有未注意車前狀況並隨時
    採取必要安全措施之過失甚明，且被告於本院審理時供稱：
    車禍發生當時我的時速為85至87公里，與前車保持50至60公
    尺距離（見本院卷第59頁），依被告所自承之時速，在正常
    天候狀況下，即應與前車保持40至45公尺之距離，而案發當
    時為雨天，視距不良，路面濕潤，有前開報告表(一)可考，並
    為被告所是認，被告自應增加與前車之距離，保持在隨時可
    以煞停之距離，然被告於發現告訴人丙○○之車輛後，仍因
    閃避不及而自後追撞肇事，被告有未與前車保持隨持可以煞
    停距離之過失，至為灼然。本件被告為汽車駕駛人，駕車時
    自應注意上述交通安全規定，而依車禍發生當時之情形，並
    無不能注意之情事，竟疏未注意與前車保持隨時可以煞停之
    距離及注意車前狀況，致追撞同向前方靜止之告訴人丙○○
    車輛，被告自有過失，且其過失行為與告訴人丙○○受傷及
    被害人洪秀卿死亡之結果間均具有相當因果關係。
  (四)綜上所述，被告所辯不足為採。本件事證明確，被告犯行堪
    以認定。至告訴人丙○○係因右前輪壓到不明異物發生爆胎
    無法繼續行駛，其已依高速公路及快速公路交通管制規則第
    15條規定滑離車道欲在路肩上停車，惟行駛至中線車道時右
    前輪完全卡住而停在中線車道，告訴人丙○○並已依前條規
    定顯示危險警告燈，尚未及設置車輛故障標誌警告即遭被告
    車輛撞上，告訴人丙○○就本件車禍之發生，難認有何過失
    。另告訴人丙○○固指當時對向南下車道由案外人蘇清松所
    駕駛車牌號碼L5-9686 號自用小客車擦撞護欄，致護欄水泥
    塊飛越至其所行駛之北上車道，其車壓到該水泥塊而爆胎，
    而認蘇清松就本件車禍之發生亦屬有過失，惟本件依卷內證
    據資料，僅能認定告訴人丙○○汽車有壓到異物而爆胎之情
    事，並無證據足以證明該異物即為告訴人丙○○所指蘇清松
    擦撞護欄產生之水泥塊，蘇清松駕車撞擊護欄，是否產生水
    泥塊或其他異物，造成告訴人丙○○汽車爆胎之現象，兩者
    間關連性無法確認，且縱認告訴人丙○○汽車爆胎之結果確
    為蘇清松所造成，然蘇清松駕車不慎自撞護欄之行為，客觀
    上至多僅造成告訴人丙○○車輛爆胎之結果，告訴人丙○○
    受傷及被害人洪秀卿死亡，顯非蘇清松之行為所造成法所不
    容許之風險實現，而係嗣後本件被告所造成，蘇清松駕車不
    慎撞擊護欄行為與告訴人丙○○受傷、被害人洪秀卿死亡之
    結果間，並無相當因果關係，此由告訴人丙○○對蘇清松提
    出過失傷害、過失致死之告訴，經臺灣臺中地方法院檢察署
    檢察官以96年度偵字第24267 號為不起訴處分，告訴人丙○
    ○不服聲請再議，亦經臺灣高等法院臺中分院檢察署以97年
    度上聲議字第1143號駁回在案，有各該不起訴處分書、處分
    書附卷可參（見偵卷第78至80頁），益可得證，自難認蘇清
    松與本件車禍之發生有何關連性，併予敘明。
四、論罪科刑
  (一)核被告所為，係犯刑法第284 條第1 項之過失傷害罪、同法
    第276 條第1 項之過失致死罪。被告以一過失駕駛行為同時
    致使告訴人丙○○受傷、被害人洪素卿死亡而觸犯數罪名，
    為想像競合犯，應依刑法第55條規定，從法定刑較重之過失
    致死罪處斷。
  (二)被告於肇事後，於有偵查犯罪權限之人知悉肇事人前，即主
    動向處理之警員承認其為肇事人，自首而接受裁判，有國道
    公路警察局第三警察隊道路交通事故肇事人自首情形紀錄表
    在卷可證（見本院卷第21頁），應依刑法第62條前段規定減
    輕其刑。
  (三)爰審酌被告之過失程度、因其過失駕車行為導致被害人洪秀
    卿死亡，其犯罪所生損害甚鉅，事後否認犯行，迄未與告訴
    人丙○○達成和解，對於自己違法行為欠缺悔悟改過之具體
    表現，惟念其素行良好，前無任何犯罪紀錄，有卷附臺灣高
    等法院被告前案紀錄表可佐，其育有2 名就學中之子，母親
    為極重度腎臟障礙者，家中經濟全賴被告打零工維持，有其
    提出戶籍謄本、身心障礙手冊存卷可按等一切情狀，量處如
    主文所示之刑。
據上論斷，應依刑事訴訟法第299條第1項前段，刑法第276條第1
項、第284 條第1 項、第55條、第62條前段，刑法施行法第1 條
之1，判決如主文。
本案經檢察官甲○○到庭執行職務。
中    華    民    國    98    年     10    月    9    日
                    第十一庭  法  官  羅智文
以上正本證明與原本無異。
如不服本判決，應於收受送達後10日內向本院提出上訴書狀，並
應敘述具體理由；其未敘述上訴理由者，應於上訴期間屆滿後20
日內向本院補提理由書（均須按他造當事人之人數附繕本）「切
勿逕送上級法院」。
                              書記官  鄭淑英
中    華    民    國    98    年     10    月    9    日
附錄論罪科刑法條：
刑法第276條第1項
因過失致人於死者，處2年以下有期徒刑、拘役或2千元以下罰金
。
刑法第284條第1項
因過失傷害人者，處6月以下有期徒刑、拘役或5百元以下罰金，
致重傷者，處1年以下有期徒刑、拘役或5百元以下罰金。


司法院資訊處製作；財團法人民間司法改革基金會備份。
